【裁判字號】    98,交訴,16
【裁判日期】    980513
【裁判案由】    交通肇事逃逸
【裁判全文】
臺灣基隆地方法院刑事判決              98年度交訴字第16號
公  訴  人  臺灣基隆地方法院檢察署檢察官
被      告  丙○○
上列被告因交通肇事逃逸案件，經檢察官提起公訴（97年度偵字
第4912號），被告並為有罪陳述，本院合議庭乃裁定由受命法官
獨任以簡式審判程序進行審理，並判決如下：
    主      文
丙○○駕駛動力交通工具肇事，致人傷害而逃逸，處有期徒刑陸
月，如易科罰金，以新臺幣壹仟元折算壹日。緩刑年。
    事實及理由
一、本件犯罪事實及證據，均引用檢察官起訴書（以下簡稱「起
    訴書」）之記載（詳如附件），併補充如下：
  (一)程序事項之補充說明
    查本案被告丙○○所犯者非為死刑、無期徒刑、最輕本刑為
    三年以上有期徒刑之罪或高等法院管轄第一審案件，其於準
    備程序進行中，先就被訴事實為有罪之陳述，經告知其簡式
    審判程序之旨，並聽取公訴人及被告之意見後，本院合議庭
    乃依刑事訴訟法第273 條之1 第1 項規定，裁定由受命法官
    獨任以簡式審判程序進行本案之審理。
  (二)證據能力之補充說明
    「被告以外之人於審判外之言詞或書面陳述，除法律有規定
    者外，不得作為證據」之規定，於法院以簡式審判程序處刑
    者，不適用之。刑事訴訟法第159 條第2 項前段定有明文。
    乃不受傳聞證據法則拘束之例外性規定。準此，本案相關證
    人於審判外之言詞或書面陳述，倘查無不得作為本案審判依
    據之其他情事，復業經本院踐行證據調查之合法程式，就令
    係屬審判外之陳述，核其當仍可據為本案審判之證據。
二、論罪科刑：
  (一)按刑法第185 條之4 之肇事致人死傷逃逸罪，係以處罰肇事
    後逃逸之駕駛人為目的，俾促使駕駛人於肇事後能對被害人
    即時救護，以減少死傷，是該罪之成立祇以行為人有駕駛動
    力交通工具肇事，致人死傷而逃逸之事實為已足，至行為人
    之肇事有否過失，則非所問，亦不以被害人為無自救能力人
    為必要（最高法院92年臺上字第4552號、93年度臺上字第8
    號、第5599號判決意旨參照）；即就本案情節而論，被告丙
    ○○騎乘機車既係「車頭」部位擦撞被害人甲○○騎乘機車
    「車尾」而使被害人甲○○重心不穩終至人車倒地受傷如起
    訴書犯罪事實欄之所載，則被告就自己駕駛車輛肇事致人受
    傷之情節，自客觀以言，當已無由諉稱不知；又被告既明知
    自己騎乘機車肇事致人受傷，則其理當按諸相關法令規定，
    採取救護或其他必要措施，並向警察機關報告而不得駛離，
    乃竟棄倒地傷患甲○○於不顧，逕自加速依其原先行向駛離
    現場，則其肇事後逃逸之犯行，當亦尤無可疑。是核被告如
    起訴書犯罪事實欄之所為，係犯刑法第185 條之4 之駕駛動
    力交通工具肇事致人傷害而逃逸罪。
  (二)本院審酌被告駕駛車輛肇事而棄倒地傷患於不顧，絲毫未見
    矜恤、悔過之情，態度惡劣已極，認處刑本不宜寬縱；惟慮
    及被告嗣後已知悔改，更於偵查階段戮力賠償被害人甲○○
    所受損害，終至當庭取得諒解而由甲○○撤回過失傷害刑事
    告訴之犯後態度（參見偵查卷第25頁），佐以被告係因一時
    短於思慮方逕自駛離之犯罪動機等一切情狀，從輕量處如主
    文所示之刑，併諭知易科罰金之折算標準。
  (三)被告前未曾因故意犯罪受有期徒刑以上刑之宣告，此有臺灣
    高等法院被告前案紀錄表在卷可參。兼以被告本次純因一時
    失慮，致罹刑典，犯後並已深表悔悟，經此科刑教訓，信當
    知所警惕，而無再犯之虞，因認所受刑之宣告，以暫不執行
    為適當，爰依刑法第74條第1 項第1 款規定，併予宣告緩刑
    三年，以勵來茲，用啟自新。
三、據上論斷，應依刑事訴訟法第273 條之1 第1 項、第299 條
    第1 項前段、第310 條之2 、第454 條第2 項，刑法第185
    條之4 、第41條第1 項前段、第74條第1 項第1 款，判決如
    主文。
本案經檢察官乙○○到庭執行職務。
中    華    民    國    98    年    5     月    13    日
                  交通法庭法  官    王慧惠
以上正本證明與原本無異。
如不服本判決應於收受送達後10日內向本院提出上訴書狀，並應
敘述具體理由；其未敘述上訴理由者，應於上訴期間屆滿後20日
內向本院補提理由書 (均須按他造當事人之人數附繕本)「切勿
逕送上級法院」。
中    華    民    國    98    年    5     月    13    日
                          書記官    王一芳
附錄論罪法條：
刑法第185 條之4
駕駛動力交通工具肇事，致人死傷而逃逸者，處6 月以上5 年以
下有期徒刑。
附件：
臺灣基隆地方法院檢察署檢察官起訴書
                                      97年度偵字第4912號
    被      告  丙○○  男  32歲（民國○○年○月○日生）
                        籍設臺南市○區○○街151巷37弄8號
                        5樓之1
                        現居基隆市○○區○○街140巷2號
                        國民身份證統一編號：Ｚ000000000號
上列被告因肇事逃逸案件，業經偵查終結，認應提起公訴，茲將
犯罪事實及證據並所犯法條分敘如下：
        犯罪事實
一、丙○○曾於民國96年7 月23日，因酒醉駕車之公共危險案件
    ，經臺灣台南地方法院以96年度交簡字第1651號簡易判決，
    判處罰金70,000元，經易服勞役執行完畢（不構成累犯）；
    丙○○復因違規遭警吊扣駕照一年（吊扣期間自97年8月4日
    起至98年8月3日止）；丙○○於97年10月7 日晚間6、7時許
    ，由台北市南港區工作地點下班後，騎乘車牌027-DWB 號重
    型機車，沿南港、八堵，往基隆市區方向行駛，欲回基隆市
    ○○街住處；迨同日晚間7 時10分許，行駛至基隆市○○路
    與國安路交岔路口前路段時，為避開於交岔路口處停等紅燈
    之車輛，先疾速逆向行駛於基隆往八堵方向之內側車道上，
    迨行駛至八堵路與國安路交岔路口前時，因路口號誌燈已轉
    換為可通行之綠燈，丙○○機車絲毫未減速，仍疾速通過路
    口，並將車身往右斜行切回八堵往基隆方向之車道上；此時
    甲○○所騎乘之QZO-737 號輕型機車，亦由八堵往基隆方向
    行駛，而於同日晚間7 時10分22秒時，正通過八堵路與國安
    路之交岔路口，欲左轉至國安路。同日晚間7 時10分23秒，
    甲○○騎乘之QZO-737 號機車，車身已左轉並通過交岔路口
    中段時，丙○○恰將機車往右切換至八堵往基隆方向，並行
    駛至路口中，而當時雖為夜間、下雨，然該路段照明充足，
    路況及視距良好、無障礙物，並無不能注意情事，詎丙○○
    先因逆向行駛，復因行至交岔路口前，疏未注意減速慢行，
    仍貿然疾速通過路口，致於見到甲○○之機車時，未能即時
    煞車或閃避，僅將機車車頭略微向右偏駛，仍使027-DWB 號
    機車正前方車頭，不慎從甲○○QZO-737 號機車後方碰撞車
    尾。甲○○機車後方受突來之重力追撞，因而操控不穩，致
    人、車倒臥於往來車道之中間。甲○○並因此受有軀幹、肘
    、前臂、腕、手指、足及趾、臉部等多處磨損或擦傷之傷害
    （過失傷害部分，業據甲○○撤回告訴，另為不起訴處分）
    。丙○○之機車車頭正面自後方碰撞甲○○之機車車尾，致
    甲○○人車倒地後，明知已肇事致人倒地受傷，竟未下車察
    看，亦未報警或採取任何救護措施，仍急速行駛離去。甲○
    ○倒地後不久，自行起身並扶起機車，惟因倏然受撞，且丙
    ○○車速極快，早已駛離肇事路口甚遠，致未目擊肇事車號
    。嗣甲○○騎車回至住處後，向轄區安樂分駐所報案，經安
    樂分駐所員警通知交通隊，並陪同甲○○至車禍現場，再轉
    至車禍事故之轄區八堵分駐所調查處理，經八堵分駐所員警
    調閱路口監視錄影畫面，始悉上情。
二、案經基隆市警察局第三分局報告偵辦。
        證據並所犯法條
一、證據清單及待證事實
┌─┬──────────────┬──────────────────┐
│  │證       據      名       稱│待         證         事          項│
├─┼──────────────┼──────────────────┤
│一│被告丙○○警詢、偵訊供述    │其當日有騎車經過肇事路段，其逆向行駛│
│  │                            │通過路口，其車速極快、未作減速、未停│
│  │                            │留現場之事實                        │
├─┼──────────────┼──────────────────┤
│二│證人甲○○警詢、偵訊具結證述│其於路口處左轉遭撞擊倒地受傷，被告並│
│  │                            │未留在現場之事實                    │
├─┼──────────────┼──────────────────┤
│三│長庚紀念醫院診斷證明書      │被害人甲○○因被告肇事受傷之證明    │
├─┼──────────────┼──────────────────┤
│四│道路交通事故現場圖、調查報告│本件車禍是被告所致，被告肇事後，未救│
│  │表、談話紀錄表、疑似道路交通│護、報警或留在現場之證明（肇事當時，│
│  │事故肇事逃逸追查表          │肇事者未明）                        │
├─┼──────────────┼──────────────────┤
│六│照片6幀、路口監視錄影畫面翻 │1、肇事路段照明明亮、路口寬廣、視線 │
│  │拍照片、監視錄影光碟1片、本 │   良好，並無視線不良或過於吵雜而不 │
│  │署勘驗監視錄影光碟筆錄      │   能查覺、注意之情形               │
│  │                            │2、被告逆向行駛、疾速通過路口、未減 │
│  │                            │   速，亦未有留在現場、報警、報請救 │
│  │                            │   護等行為之證明                   │
│  │                            │3、被害人機車遭被告機車自後撞擊後， │
│  │                            │   「即刻」倒地之事實               │
│  │                            │4、被告機車「正前方」車頭，自被害人 │
│  │                            │   機車右後方追撞，是被告為「正面」 │
│  │                            │   目擊被害人左轉之機車，且為車頭撞 │
│  │                            │   擊被害人車尾，而被告機車碰撞被害 │
│  │                            │   人機車之時，被告有將機車車頭稍向 │
│  │                            │   右偏閃，足證被告對追撞被害人機車 │
│  │                            │   一事，應係明知                   │
└─┴──────────────┴──────────────────┘
二、核被告丙○○所為，係涉犯刑法第185條之4之肇事逃逸罪嫌
    。
三、依刑事訴訟法第251條第1項提起公訴。
    此    致
臺灣基隆地方法院
中    華    民    國    98    年    3     月    25    日
                              檢察官  李  辛  茹
本件正本證明與原本無異
中    華    民    國    98    年    4     月    9     日
                              書記官  何  淑  貞
附錄所犯法條：
中華民國刑法第185條之4
    駕駛動力交通工具肇事，致人死傷而逃逸者，處6月以上5年
    以下有期徒刑。


司法院資訊處製作；財團法人民間司法改革基金會備份。
